臺灣板橋地方法院民事判決　　　　　　　 96年度訴字第751號
原　　　告　永裕企業股份有限公司
法定代理人　乙○○
訴訟代理人　李宏文律師
被　　　告　丙○○○○○○○
　　　　　　丁○○
　　　　　　甲○○○○○○○
上列當事人間請求給付貨款等事件，於中華民國96年8月7日言詞
辯論終結，本院判決如下：
    主          文
被告丙○○○○○○○應給付原告新臺幣壹佰貳拾壹萬捌仟捌佰
柒拾元，及自中華民國九十六年四月十七日起至清償日止按週年
利率百分之六計算之利息。
被告丁○○應給付原告新臺幣壹佰貳拾壹萬捌仟捌佰柒拾元，及
自中華民國九十六年四月十九日起至清償日止按週年利率百分之
六計算之利息。
被告丙○○○○○○○或被告丁○○就前開二項所命之給付，如
個別對原告清償或因其他原因使債之關係消滅，則於其清償或債
之關係消滅之範圍內，另一被告於此範圍內亦免其給付義務。
被告甲○○○○○○○應給付原告新臺幣陸拾伍萬柒仟肆佰柒拾
元，及其中新臺幣貳拾肆萬參仟貳佰元自中華民國九十五年十月
五日起，另新臺幣貳拾肆萬參仟貳佰元自中華民國九十五年十月
十六日起，均至清償日止按週年利率百分之六計算之利息，及另
新臺幣壹拾柒萬壹仟元自中華民國九十六年四月十七日起至清償
日止按週年利率百分之五計算之利息。
訴訟費用由被告連帶負擔。
本判決於原告以新臺幣柒拾萬元為被告供擔保後，得為假執行。
    事 實 及 理 由
壹、程序方面：被告丙○○○○○○○及被告丁○○經合法通知
    ，均未於最後言詞辯論期日到場，核無民事訴訟法第386 條
    各款所列情形，該部分爰依原告之聲請，由其一造辯論而為
    判決，合先敘明。
貳、當事人之主張：
一、原告方面：
    聲明：如主文所示。
    其陳述及所提出之證據如下：
(一)被告丙○○○○○○○於民國94年11月間，向原告訂購威而
    剛等藥品7 筆，金額合計為新臺幣（下同）1,593,130 元。
    其中1,472,100 元由被告張翕翔開立支票7 紙支付，另尚有
    121,030 元之款項未開立票據亦未支付。詎上開支票於到期
    日屆至，被告張翕翔竟誆稱因印鑑遺失，於其辦理銀行掛失
    後，相關付款之甲存帳戶均因此無法支付票款為由，另於95
    年3 月29日交付以被告丁○○為發票人之支票6 紙，其中除
    發票日為95年7 月10日之支票票面金額為268,150 元外，其
    餘5 紙之票面金額各為265,000 元，總額為1,593,130 元，
    以換回前揭被告張翕翔於94年間所開立之支票。又被告張翕
    翔為取信原告上揭6 紙支票屆期均會兌現，另開立以其本人
    為發票人，發票日同為95年3 月29日，到期日及金額相同之
    本票6 紙為擔保。
(二)詎上開6 紙支票到期提示均遭存款不足退票，為此被告丁○○另開立發票日為95年10月18日，到期日分別為95年11月10
    日、同年12月10日、96年1 月10日等3 紙本票，以換回95年
    10月18日前已提示而遭退票之3 紙金額相同本票，然上開本
    票經原告到期提示亦均不獲兌現。
(三)上開積欠貨款，被告張翕翔僅另以現金陸續給付原告374,28
    0 元，以換回上開金額268,150 元支票外，另餘款1,218,87
    0 元，迄今尚未受償。被告張翕翔及丁○○二人所負票據責
    任雖係各自獨立發生，然其所表彰之貨款請求權實質同一，
    應屬不真正連帶債務關係，原告自得依票據關係及買賣關係
    請求被告二人給付票款及買賣價金。
(四)另被告甲○○○○○○○為被告張翕翔之配偶，且為德一藥
    房負責人，於95年5 月11日被告卓佳靜以德一藥房名義向原
    告訂購威而剛藥品1 批，然其所交付以其名義為發票人之貨
    款支票2 紙，總金額合計為486,400 元，經原告到期提示（
    95年10月5 日、15日）後，因存款不足退票。另95年9 月25
    日，被告卓佳靜以德一藥房名義向原告訂購總價171,000 元
    （折讓後之金額），發票金額為213,750 元之脈優錠藥品1
    批，然上開藥品於被告卓佳靜發生退票後，即未獲支付，經
    原告屢次催索，亦無下文，原告爰依票據及買賣關係，請求
    被告卓佳靜給付上開款項657,400 元（計算式：486,400 元
    ＋171,000 元）。
(五)證據：提出瑞豐、米立及大瑞豐藥局收款票據及未收款金額
    明細表影本、被告丁○○為發票人之支票及退票理由單影本
    各5紙、被告丙○○○○○○○為發票人之本票影本6紙、被
    告丁○○為發票人之本票影本3 紙、被告卓佳靜為發票人之
    支票及退票理由單影本各2 紙及發票影本1 紙等證據。
二、被告方面：被告丁○○經合法通知，未於言詞辯論期日到場
    ，亦未提出準備書狀作何聲明或陳述。被告丙○○○○○○○經合法通知未於最後言詞辯論期日到場，據其前到場及所
    提之準備書狀所為之聲明及陳述，及被告甲○○○○○○○
    所為聲明及陳述略以：
    聲明：請求駁回原告之訴。
    其陳述如下：
    被告張翕翔雖自承當時有開本票給原告，惟抗辯原告所請求
    之金額有誤等語。被告卓佳靜則辯稱伊係幫被告張翕翔進貨
    ，被告張翕翔有開票給伊，但是遭退票，被告張翕翔說其要
    付這筆款項等情。
參、本院依聲請向財政部臺灣省北區國稅局臺北縣分局及財政部
    臺灣省北區國稅局三重稽徵所，調取被告丙○○○○○○○
    及甲○○○○○○○之組織型態。
肆、得心證之理由：
一、原告主張之前揭被告積欠票款之事實，業據提出與其陳述相
    符之支票、退票理由單及發票等影本為證據。又按被告已於
    相當時期受合法之通知，而於言詞辯論期日不到場，亦未提
    出準備書狀爭執者，依民事訴訟法第280 條第3 項規定，準
    用同條第1 項之規定，視同自認。而本件被告丁○○於言詞
    辯論期日前相當時期受合法通知，卻未於言詞辯論期日到場
    ，又未提出準備書狀爭執，自應依法視為對原告主張之事實
    自認，則自足認為原告前述主張被告丁○○部分之事實為真
    實。至於被告張翕翔雖辯稱原告所請求之金額有誤等情，惟
    據原告提出被告張翕翔所開立之本票與被告丁○○所開立之
    支票，兩者之發票金額均相同，足見原告請求被告張翕翔與
    丁○○給付之金額無誤，被告張翕翔空言否認，不足採信。
    另被告卓佳靜則抗辯伊係幫被告張翕翔進貨，被告張翕翔有
    開票給伊，但遭退票等語，然此係被告卓佳靜與被告張翕翔
    間之內部關係，不得以之對抗原告，故被告卓佳靜之辯解尚
    不可採。綜上所述，原告主張被告積欠票款等事實，堪信為
    真。
二、按「發票人應照支票文義擔保支票之支付。」、「本票發票
    人所負責任，與匯票承兌人同」、「支票、本票到期不獲付
    款時，執票人於行使或保全支票上權利之行為後，對於背書
    人、發票人及支票上其他債務人得行使追索權」，票據法第
    126 條、第121 條、第144 條、第85條第1 項分別定有明文
    。本件原告既已取得被告所簽發之支票及本票，復經原告屆
    期提示均不獲兌現，依前開法條規定，被告自負有依本票及
    支票上所載文義負發票人之責之義務，從而，原告主張依票
    據之法律關係，請求被告如數給付票款，自屬可採。
三、次按不真正連帶債務，係數債務人基於不同之債務發生原因
    ，就同一內容之給付，對於同一債權人各負全部給付義務，
    因一債務人給付，他債務人即同免其責任。其各債務發生之
    原因既有不同，僅因相關法律關係偶然競合，致對同一債權
    人負同一內容之給付，自不生民法第280 條所定連帶債務人
    間內部分擔求償之問題，故不真正連帶債務人中一人所受之
    確定判決，其利益自不及於他債務人，要無民法第275 條規
    定之適用（最高法院92年台上字第1540號判決參照）。本件
    被告張翕翔與丁○○對於原告所負之債務雖係基於不同之法
    律關係而發生，惟其實質上乃屬同一債務，故二者乃屬不真
    正連帶之債務關係。從而，原告主張被告張翕翔或丁○○如
    個別對原告清償或因其他原因使債之關係消滅，則於其清償
    或債之關係消滅之範圍內，另一被告之給付責任於此範圍內
    亦免其給付義務，為有理由，應予准許。
四、末按「執票人向支票債務人行使追索權時，得請求自為付款
    提示日起之利息，如無約定利率者，依年利六釐計算」、「
    本票利率未經載明時，定為年利六釐」，票據法第133 條、
    第28條、第124 條規定甚明。又「給付無確定期限者，債務
    人於債權人得請求給付時，經其催告而未為給付，自受催告
    時起，負遲延責任。其經債權人起訴而送達訴狀者，與催告
    有同一之效力。」、「應付利息之債務，其利率未經約定，
    亦無法律可據者，週年利率為百分之五。」，民法第229 條
    第2 項、第203 條亦定有明文。本件系爭之支票及本票既為
    被告所簽發，而被告迄今尚積欠原告上述之票款未予清償，
    如前所述，原告復於提示日提示系爭支票及本票不獲兌現，
    業據其提出系爭支票暨退票理由單為憑，是原告依票據之法
    律關係，請求被告張翕翔及丁○○給付原告1,218,870 元，
    及各自起訴狀送達之翌日即分別為96年4 月17日及4 月19日
    起至清償日止，按年息百分之六計算之利息，為有理由，另
    請求被告卓佳靜給付原告657,400 元，及其中兩筆243,200
    元自支票提示日即分別為95年10月5 日起與同年月16日起，
    均至清償日止按週年利率百分之六計算之利息，而其餘171,
    000 元自起訴狀送達之翌日即96年4 月17日起至清償日止按
    週年利率百分之五計算之利息，為有理由，應予准許。
伍、假執行之宣告：原告陳明願供擔保以代釋明聲請宣告假執行
    ，核與法律規定相符，爰酌定相當擔保金額，准予假執行。
陸、本件事證已臻明確，兩造其餘主張及攻擊防禦方法與證據，
    經本院斟酌後，與本件判決結果已不生影響，故不一一論列
    ，附此敘明。
柒、結論：本件原告之訴為有理由，應依民事訴訟法第385條第1
    項前段、第85條第2項、第390條第2項，判決如主文。
中　　華　　民　　國　　96　　年　　8 　　月　　21　　日
            民事第一庭  法  官  許  瑞  東
以上正本證明與原本無異
如對本判決上訴，須於判決送達後20日內向本院提出上訴狀
中　　華　　民　　國　　96　　年　　8 　　月　　21　　日
                        書記官  賴  玉  芬
